臺灣高等法院交通事件裁定　　　　　　 94年度交抗字第808號
抗　告　人
即受處分人　甲○○
上列抗告人因違反道路交通管理處罰條例案件，不服臺灣臺北地
方法院，94年9月30日所為裁定（94年度交聲字第949號），提起
抗告，本院裁定如下：
    主  文
抗告駁回。
    理  由
一、按在道路堆積、放置或拋擲足以妨礙交通之物者；利用道路
    為工作場所者，除責令行為人即時停止並消除障礙外，處行
    為人或其雇主新台幣（下同）1,200元以上2,400元以下罰鍰
    ，道路交通管理處罰條例第82條第1項第1款、第3款分別定
    有明文。次按前開條文中所指之道路，指公路、街道、巷弄
    、廣場、騎樓、走廊或其他供公眾通行之地方，道路交通管
    理處罰條例第3條第1款有明文規定。
二、原裁定略以：本件異議人確於台北市○○○路、汀州路口即
    門牌號碼為台北市中正區○○○路○段90號經營「開寶號」
    舊貨業，並在商號前之汀州路2段部分利用騎樓作為堆積、
    放置舊貨等情，為異議人所不爭執，並有自行提出之照片2
    張為證。雖員警在舉發單上以該舊貨業之地址記載違規地點
    ，而未特別記載汀州路2段前方之騎樓，尚有疏漏，然異議
    人確實在該處經營舊貨業，並利用前方騎樓即道路交通管理
    處罰條例所稱之「道路」上，放置物品作為營業處所，則員
    警開單舉發，並無違誤。另異議人堆積、放置舊貨之工作場
    所，既屬供公眾通行之道路，縱如異議人所辯係屬私人土地
    ，依司法院大法官釋字第400號解釋及交通部76年11月14 日
    交路 (76)字第26017號函說明，為兼顧公益，其財產上之利
    益必須有特別之犧牲，異議人對於其所有之土地自由使用收
    益之權能亦應受到限制，仍應受道路交通管理處罰條例及其
    他交通法規之規範。又按人民之財產權應予保障，憲法第15
    條設有明文。惟基於增進公共利益之必要，對人民依法取得
    之土地所有權，國家並非不得以法律為合理之限制。道路交
    通管理處罰條例第82條第1項第10款規定，在公告禁止設攤
    之處擺設攤位者，主管機關除責令行為人即時停止並消除障
    礙外，處行為人或其雇主新台幣1200元以上2400元以下罰鍰
    ，就私有土地言，雖係限制土地所有人財產權之行使，然其
    目的係為維持人車通行之順暢，且此限制對土地之利用尚屬
    輕微，未逾越比例原則，與憲法保障財產權之意旨並無牴觸
    ，司法院大法官會議釋字第564號解釋，與司法院大法官會
    議釋字第400號解釋對於私人土地之限制並無相反之意旨，
    雖司法院大法官會議釋字第564號解釋認為「設攤」許可及
    公告仍須受明確性原則的拘束，然本件並非與「設攤」有關
    ，異議人據此認為行政機關未為公告限制使用云云，不足為
    採。從而，本件事證明確，異議人前開違規行為，堪以認定
    。原處分機關依道路交通管理處罰條例第82條第1項第3款及
    違反道路交通管理事件統一裁罰基準表之規定，裁處異議人
    最高額2400元，核無違誤，異議人之異議為無理由，應予駁
    回。
三、抗告意旨略以：伊之「開寶號」店址係在台北市○○○路○
    段90號，非在汀州路2段，該路段僅有他人放置機車，伊從
    未在該處放置貨物或作為工作場所，且汀州路二段依「台北
    市住宅區○○○道兩側應配合留設騎樓或無遮簷行人道路段
    ( 計三十七條)」所載並無應留設騎樓，該騎樓乃伊私有土
    地，台北市政府既未公告限制使用，伊於系爭路段合法使用
    ，並留有通道供人通行，未曾妨礙交通，原裁定為不利伊論
    斷實有未合。又重慶南路90號僅有機車停放，警方不加以處
    理，卻對伊所有汀州路2段騎樓裁罰，有失公平。為明真相
    ，伊曾請原法院勘查現場，然未蒙置理，亦有調查未盡之處
    ，為此提起抗告云云。
四、本院經查：抗告人即異議人於上揭地點經營「開寶號」舊貨
    業，並在商號前之汀州路2段部分利用騎樓作為堆積、放置
    舊貨等情，有其提出之照片可憑 (見原審卷第11頁、第12頁
    )。由該等照片觀之已足以判斷違規情形，原審縱未為現場
    履勘，亦難認有何調查未盡之處，況抗告人對於該騎樓下堆
    置舊貨乙情，自始即不爭執，即無現場勘驗必要。而系爭騎
    樓雖屬抗告人所有，惟依上揭大法官釋字解釋及交通部函示
    ，亦說明所有人之土地基於公益，其財產上之權利即受到限
    制，而於建築之初即負有供公眾通行之義務，抗告人自不能
    以該路段依建築法令非必須留設騎樓，且為私人土地，主張
    該騎樓非屬上開條例第3條第1款所稱之道路。又抗告人雖稱
    該騎樓留有通道，並不影響交通云云，惟依照片所示抗告人
    堆積之舊貨，已佔騎樓路面約三分之一，且利用道路為工作
    場所，一旦有進出貨物，必有搬動貨物需要，仍有影響交通
    之虞，抗告人為經營舊貨業者，斷無不知之理。再重慶南路
    90號之機車停放，縱有違規情事，亦與抗告人違規情事無涉
    ，抗告人尚不得執以解免自己責任。是抗告人以前詞指摘原
    裁定不當，為無理由，應予駁回。
據上論結，應依道路交通案件處理辦法第26條，刑事訴訟法第41
2條，裁定如主文。
中　　華　　民　　國　　94　　年　　12　　月　　28　　日
                  臺灣高等法院交通法庭
                            審判長法  官  吳昭瑩
                                  法  官  王麗莉
                                  法  官  楊貴雄
以上正本證明與原本無異。
不得再抗告。
                                  書記官  林淑貞
中　　華　　民　　國　　94　　年　　12　　月　　29　　日
